【裁判字號】    98,家聲,172
【裁判日期】    980612
【裁判案由】    核定遺產管理人報酬
【裁判全文】
臺灣高雄地方法院民事裁定             98年度家聲字第172號
聲  請  人  林敏澤律師即被繼承人甲○○之遺產管理人
上聲請人聲請核定遺產管理人報酬事件，本院裁定如下：
    主  文
聲請人任被繼承人甲○○（男，民國○○年○○月○日生，身分
證統一編號：Ｚ000000000號）之遺產管理人之報酬核
定為新臺幣肆萬貳仟元。
程序費用新臺幣壹仟元由被繼承人甲○○之遺產負擔。
    理  由
一、按「遺產管理人，得請求報酬，其數額由親屬會議按其勞力
    及其與被繼承人之關係酌定之。」、「依本法之規定應開親
    屬會議時，由當事人、法定代理人或其他利害關係人召集之
    。」、「親屬會議不能召開或召開有困難時，依法應經親屬
    會議處理之事項，由有召集權人聲請法院處理之。」，民法
    第1183條、第1129條、第1132條第2 項前段分別定有明文。
二、本件聲請意旨略以：聲請人前經本院96年度財管字第176 號
    民事裁定選任為被繼承人之遺產管理人。嗣依本院97年度家
    催字第191 號民事裁定為公示催告，並已刊登於新聞紙，又
    聲請人為編製遺產清冊、債權人清冊、辦理遺產管理人登記
    、代支費用等管理遺產之行為，其中被繼承人所遺坐落高雄
    市○○區○○段一小段575 地號土地業經債權人裕融企業股
    份有限公司聲請本院民事執行處強制執行拍賣中，另被繼承
    人尚遺有座落高雄縣旗山鎮○○段414 地號土地及同上313
    建號建物暨未保存登記建物、高雄縣旗山鎮○○段415 地號
    土地。而被繼承人已知之債權人有台新國際商業銀行股份有
    限公司，對被繼承人之債權總計106,817 元及其利息、違約
    金未受清償，茲因遺產管理人之報酬已難期待由親屬會議酌
    定，爰依民法第1138條規定及「代管無人承認繼承作業要點
    」第14點第3 項規定，以管理遺產報酬不得低於孳息收入十
    分之三或遺產現值百分之一為計算標準，狀請本院酌定本件
    遺產管理人報酬等語。
三、經查：
  (一)本件被繼承人死亡後，其繼承人均已拋棄繼承權，且未經親
    屬會議選定遺產管理人，經本院選任聲請人為被繼承人之遺
    產管理人乙節，有聲請人提出之土地登記謄本、建物登記謄
    本於土地所有權部、建物所有權之管理者為林敏澤，其他登
    記事項：此管理者係遺產管理人等語、本院97年度家催字第
    191 號民事裁定附卷可稽，堪信為真實。準此，聲請人顯難
    召開親屬會議酌定其管理遺產之報酬，是其本於利害關係人
    之地位，聲請本院酌定報酬，洵屬有據。
  (二)聲請人主張之前揭事實，除上述土地登記謄本、建物登記謄
    本及民事裁定外，另據其提出代支費用明細表、遺產清冊、
    已知債權人債權清冊、遺產管理事務之進行狀況表、被繼承
    人之除戶謄本、財政部國稅局財產歸屬資料清單、財政部高
    雄市國稅局94、95年度綜合所得稅各類所得資料清單等件各
    1 份為證，堪信為真實。本院審酌：被繼承人之遺產有土地
    3 筆及房屋2 筆，合計現值為1,553,902 元，有被繼承人之
    遺產清冊附卷可參，其債權人有台新國際商業銀行股份有限
    公司，除此之外，尚無其他債權人陳報債權、債務或遺贈；
    又聲請人業已公示催告、登報、辦理遺產管理人登記、強制
    執行之管理遺產行為，後續尚有通知債權人陳報債權等其他
    管理遺產事項待理，聲請人處理上開事務及後續所需時間之
    久暫、耗費人力之程度及各債權人受償權利之保障等一切情
    狀，認聲請人任被繼承人遺產管理人之報酬金額，核定為42
    ,000 元 （含已代為墊支之相關費用1,636 元【其中本院97
    年度家催字第191 號公示催告聲請費，已經上開裁定明示由
    被繼承人甲○○之遺產負擔，應予扣除】）為適當，爰酌定
    如主文第1 項所示。至財政部訂頒「代管無人承認繼承遺產
    作業要點」第14點第3 項規定，管理遺產報酬不得依於孳息
    收入部分十分之三及遺產現值百分之一，僅供法院斟酌，尚
    非為據以論酬之依據，併此敘明。
四、末按依法應由關係人（包括聲請人、相對人及其他利害關係
    人）負擔費用者，法院裁定命關係人負擔時，應一併確定其
    數額，非訟事件法第24條第1 項所明定。經核本件聲請事件
    ，應徵之程序費用為1,000 元，依非訟事件法第157 條規定
    ，應由遺產負擔，爰併予確定如主文第2 項所示，附此敘明
    。
五、依非訟事件法第157 條、第24條第1 項，裁定如主文。
中    華    民    國    98    年     6    月    12    日
                  家事法庭  司法事務官    任士慧
如對本裁定抗告，須於裁定送達後10日之不變期間內，向本院提
出抗告狀，並繳納抗告費新臺幣1,000 元。
中    華    民    國    98    年    6     月    12    日
                                書記官    李聖章


司法院資訊處製作；財團法人民間司法改革基金會備份。
